【裁判字號】    90,訴,292
【裁判日期】    900424
【裁判案由】    強盜
【裁判全文】
台灣彰化地方法院刑事判決                            九十年度訴字第二九二號
    公  訴  人  臺灣彰化地方法院檢察署檢察官
    被      告  丁○○
    指定辯護人  本院公設辯護人  丙○○
右列被告因強盜案件，經檢察官提起公訴（九十年度偵字第一二二五號），本院判決
如左：
      主  文
丁○○意圖為自己不法之所有，以恐嚇使人將本人之物交付，處有期徒刑捌月。
      事  實
一、丁○○意圖為自己不法之所有，於民國（下同）九十年二月七日十四時三十分許
    ，前往彰化縣員林鎮○○路○段八三號「調茶局」飲料店，以手放進所穿著之外
    套口袋內，佯裝身懷手槍，向該店服務人員乙○○恫嚇：將行動電話交出，否則
    即給吃子彈等語，以加害生命之事，脅迫乙○○交付財物，致乙○○心生畏懼，
    而將其所有ＮＯＫＹＡ牌三三一０型行動電話一支交付（其中之ＳＩＭ卡經得丁○○同意已由乙○○於交付前取下），得手後供為己用。嗣於同年月八日十九時
    二十分許，丁○○再前往該址，欲向乙○○索取上開行動電話之ＳＩＭ卡以及金
    錢等物，因乙○○受丁○○昨日之恐嚇，心理仍餘悸猶存，乃謊稱沒錢欲向鄰居
    借錢，而前至隔壁甲○○營業處加以求救，由甲○○將其制伏，報警處理，始未
    能得逞。
二、案經彰化縣警察局員林分局報請臺灣彰化地方法院檢察署檢察官偵查起訴。
      理  由
一、訊據被告丁○○坦承右揭犯罪事實不諱，核與被害人乙○○指訴之被害情節相符
    ，並經現場目擊證人許學民於警訊時證述明確，此外，復有自丁○○住處取出之
    前揭行動電話照片及贓物認領保管單等在卷可資佐證，是被告之自白堪信與事實
    相符。本案事證已臻明確，被告犯行堪以認定，應依法論科。
二、按強盜罪之構成，以其所實施之強暴、脅迫，已達於使人不能抗拒之程度為必要
    ，倘其取物手段雖屬不法而尚未使人至於不能抗拒者，縱觸犯他種罪名，尚難以
    強盜論擬（最高法院二十九年上字第三○○六號、二十一年上字第一一一五號、
    三十年上字第六六八號判例意旨參照）。次按刑法上之恐嚇取財罪，係以將來之
    惡害恫嚇被害人使其交付財物為要件，若當場施以強暴脅迫達於不能抗拒程度，
    即係強盜行為，不能論以恐嚇罪名（參照最高法院六十五年度台上字第一二一二
    號判例意旨）。又按恐嚇行為，不以將來之惡害通知為限，即以強暴脅迫為手段
    ，而被害人未達於不能抗拒程度者，亦屬之（參見最高法院八十年度第四次刑事
    庭會議決議），且按被害人是否已達於不能抗拒之程度，應依當時具體情況個別
    認定之。經查：被害人乙○○於警訊時及本院審理中均陳稱：丁○○把手放在口
    袋內裝作有槍，他是跟我恐嚇說叫我把錢要拿出來不然要讓我吃子彈，我沒有錢
    所以他拿我的手機，我跟他講ＳＩＭ卡我要用到，他同意後我就把ＳＩＭ卡抽走
    ，手機給他等語。是依被害人乙○○與被告交涉過程以觀，被害人乙○○於交付
    手機之前，尚能主動要求被告允許其拿回該手機之ＳＩＭ卡，足見被害人乙○○
    當時之意思自由尚未喪失甚明，實難認被害人已處於無法抗拒或不能抗拒之程度
    ，甚為明顯，是核被告所為，係犯刑法第三百四十六條第一項恐嚇取財罪。公訴
    人認被告所為，係犯懲治盜罪條例第五條第一項第一款強盜罪，容有未洽，起訴
    法條應予變更。爰審酌被告之品行、智識程度、犯罪動機、方法、手段、所生危
    害暨犯後態度等一切情狀，量處如主文所示之刑，以示懲儆。
三、公訴意旨另略以：被告丁○○復於同年月八日十九時二十分許，再前往該址，以
    相同之方式，脅迫乙○○將行動電話之ＳＩＭ卡、金錢等物交付，惟因乙○○謊
    稱沒錢欲向鄰居借錢，而前至隔壁甲○○營業處加以求救，由甲○○將其制伏，
    報警處理，始未能得逞云云。惟按認定犯罪事實，所憑之證據，雖不以直接證據
    為限，間接證據亦包括在內，然無論直接或間接證據，其為訴訟上之証明，須於
    通常一般之人均不致於有所懷疑，而得確信其為真實之程度者，始得據為有罪之
    認定，倘其證明尚未達到此一程度，而有合理之懷疑存在時，即無從為有罪之認
    定，最高法院七十六年台上字第四九八六號判例參照。訊之被告丁○○則堅詞否
    認涉有前開之犯行，辯稱略以：伊僅是向乙○○借手機之ＳＩＭ卡要打電話及借
    錢要坐計程車回去，伊並無出言恐嚇乙○○等語。經查，被害人乙○○於本院審
    理時亦已明確陳稱：隔天丁○○有來，當時沒有將手放在口袋內說有槍也沒有跟
    我說恐嚇的話，他要跟我拿ＳＩＭ卡，還要跟我借一千元，我跟他說我身上沒有
    那麼多錢。那時我沒有帶ＳＩＭ卡，身上也沒有一千元。當時他態度沒有什麼，
    我是因為第一天的事情，所以才有點害怕。他說他手機忘記帶，要跟我拿一千元
    ，說他要坐計程車回去拿手機。綜上，可見被告並未實施犯罪之強暴、脅迫手段
    ，以侵害人之身體自由，此部份實因乙○○受被告昨日之恐嚇，心理仍餘悸猶存
    ，乃前往隔壁甲○○營業處加以求救，要難謂被告上開行為與強盜罪或恐嚇取財
    罪相符，此外復查無其他證據足資証明被告有強盜或恐嚇取財之犯行，因公訴人
    認此部分與前揭論罪科刑之部分有連續犯之關係，屬裁判上一罪，爰不另為無罪
    之諭知，附此敘明。
據上論斷，應依刑事訴訟法第二百九十九條第一項前段、第三百條，刑法第三百四十
六條第一項，罰金罰鍰提高標準例第一條前段，判決如主文。
本案經檢察官吳祚延到庭執行職務。
中      華      民      國      九十    年      四      月    二十四    日
                                    臺灣彰化地方法院刑事第二庭
                                          法    官  康  弼  周
如不服本判決，應於判決送達後十日內向本院提出上訴狀（須附繕本）。
告訴人或被害人對於判決如有不服具備理由請求檢察官上訴者，其上訴期間之計算係
以檢察官收受判決正本之日期為準。


司法院資訊處製作；財團法人民間司法改革基金會備份。
